【裁判字號】    99,審易,2618
【裁判日期】    990923
【裁判案由】    詐欺
【裁判全文】
臺灣高雄地方法院刑事判決            99年度審易字第2618號
公  訴  人  臺灣高雄地方法院檢察署檢察官
被      告  乙○○
上列被告因詐欺案件，經檢察官提起公訴（99年度偵字第14921
號），及移送併辦（臺灣臺中地方法院檢察署99年度偵字第147
02號、臺灣彰化地方法院檢察署99年度偵字第5551號）被告於準
備程序進行中就被訴事實為有罪之陳述，經本院告知簡式審判程
序之旨，並聽取被告與公訴人之意見後，裁定依簡式審判程序審
理，判決如下：
    主  文
乙○○幫助犯詐欺取財罪，處拘役伍拾伍日，如易科罰金，以新
臺幣壹仟元折算壹日。
    事  實
一、乙○○明知提供自己金融帳戶之存摺、提款卡及密碼予陌生
    人士使用，常與財產犯罪密切相關，可能被犯罪集團所利用
    以遂渠等詐欺犯罪，以及隱匿、掩飾渠等犯罪所得財物或財
    產上利益之目的，竟仍容任所提供之帳戶可能被實施詐欺取
    財犯罪之不確定故意，透過報紙廣告，於民國99年3 月15日
    下午5 時20分許，在高雄市○○區○○路與大昌路口，將其
    所申請之中華郵政股份有公司新興郵局之局號0000000 、帳
    號0000000 帳戶（下稱系爭帳戶）之存摺、提款卡及密碼等
    物，交付給姓名年籍不詳之成年人。嗣上開不詳人士取得乙○○之帳戶資料後，即與其所屬詐騙集團成員共同基於意圖
    為自己不法所有之犯意聯絡，為下列之詐欺行為：
  (一)由該集團成員在雅虎拍賣網站上刊登拍賣「* ＊.ININ.＊*C
    anon 500D Kit 18-55mm IS公司貨可錄影、金額18,000元」
    之訊息，致甲○○誤信前揭事項，而於99年3 月16日下午3
    時53分49秒依該犯罪集團成員之指示在其臺北市○○區○○
    街2 巷18號1 樓住處以郵局網路ATM 轉帳方式匯款新臺幣（
    下同）18,000元至乙○○前述系爭帳戶內。
  (二)由該集團成員在雅虎拍賣網站上，刊登販售小筆電之不實訊
    息，俟丁○○於99年3 月16日下午4 時許上網瀏覽，因而陷
    於錯誤遂下標購買，並依該詐欺集團之指示，於同日下午4
    時31分，在彰化縣花壇鄉○○村○○街273 號「花壇鄉農會
    」之提款機，匯款7,000元至乙○○所有之系爭帳戶內。
  (三)由該集團成員在雅虎奇摩拍賣網站上刊登拍賣Canon 牌、機
    型EOS 5D MARK II之訊息，致丙○○陷於錯誤，而於99年3
    月16日下午7 時7 分許，在臺中市西屯區○○○路110 號住
    處上網下標購買並於同日下午7 時31分許，在上址住處，以
    網路ATM 匯款30,000元至乙○○之系爭帳戶內，旋由詐騙集
    團成員提領一空。嗣因丙○○未收到相機發覺有異，報警處
    理，始查悉上情。
二、案經甲○○告訴暨臺北市政府警察局士林分局移送臺灣高雄
    地方法院檢察署檢察官偵查起訴，及臺灣臺中地方法院檢察
    署、臺灣彰化地方法院檢察署移送併辦。
    理  由
一、本件被告乙○○所犯係死刑、無期徒刑、最輕本刑為3 年以
    上有期徒刑以外之罪，其於準備程序進行中，就被訴事實為
    有罪之陳述，經受命法官告知簡式審判程序之旨，並聽取當
    事人之意見後，本院合議庭認無不得或不宜改依簡式審判程
    序進行之情形，爰依刑事訴訟法第273 條之1 第1 項規定，
    裁定本件由受命法官獨任進行簡式審判程序。又本件卷內之
    證據資料，依同法第273 條之2 規定，不受同法第159 條第
    1 項關於傳聞法則規定之限制，依法均有證據能力，合先敘
    明。
二、上揭事實，業據被告於本院審理中坦承不諱，核與證人即告
    訴人甲○○、丁○○、丙○○於警詢中證述遭詐騙而將金錢
    匯入被告系爭帳戶之情節相符，並有被告系爭帳戶之開戶資
    料、存款交易明細查詢資料、花壇鄉農會自動櫃員機交易明
    細表、雅虎網站拍賣列印資料、丙○○提出之網路交易明細
    表、網路拍賣資料明細各1 份在卷可稽，足認被告前開任意
    性之自白與事實相符，得作為被告有罪之證據。又現今平面
    媒體及電子媒體，均經常報導犯罪集團，常以人頭帳戶作為
    財產犯罪工具之事實，眾所皆知，且為政府政令宣導之重點
    ，衡諸常情，被告為一智識成熟之成年人，對於該不詳姓名
    之人將利用其帳戶作為犯罪工具之事實，自應有所認識。被
    告可預見上開金融帳戶將被不法之徒用於犯罪贓款之匯入流
    出，而不違反本意，仍將其所有系爭帳戶之存摺、提款卡及
    密碼，交付給上開真實姓名年籍不詳之成年人，顯然有幫助
    犯罪之不確定故意。從而，本件事證明確，被告犯行堪以認
    定，應依法論科。
三、按刑法上之幫助犯，係對於犯罪與正犯有共同之認識，而以
    幫助之意思，對於正犯資以助力，而未參與實施犯罪之行為
    者而言，最高法院著有75年度台上字第1509號、84年度台上
    字第5998號及88年度台上字第1270號判決意旨可供參照。是
    以，如未參與實施犯罪構成要件之行為，且係出於幫助之意
    思提供助力，即屬幫助犯，而非共同正犯。本件被告將系爭
    帳戶之存摺、提款卡、密碼交付給真實姓名年籍不詳之成年
    人使用，其單純提供帳戶供人使用之行為，並不等同於向被
    害人施以欺罔之詐術行為，且亦無證據證明被告有參與詐欺
    取財犯行之構成要件行為，是被告所為，係對於詐騙集團成
    員遂行詐欺取財犯行，資以助力，揆諸上開判決意旨，自應
    成立幫助詐欺取財罪。是核被告所為，係犯刑法第30條第1
    項、第339 條第1 項之幫助詐欺取財罪，爰依刑法第30條第
    2 項規定，按正犯之刑減輕之。又被告提供系爭帳戶供詐騙
    集團成員，陸續對被害人甲○○、丁○○、丙○○前後3 次
    詐欺取財之用，係一行為同時觸犯3 次幫助詐欺取財罪，為
    同種想像競合犯，應依刑法第55條規定，從一重之幫助詐欺
    取財罪處斷。另檢察官移送併辦部分，因與被告本件提供系
    爭帳戶供詐騙集團成員，用以詐騙被害人甲○○之幫助詐欺
    取財行為間，既為想像競合犯之裁判上一罪關係，本院自得
    併予審判，附此敘明。本院審酌被告將帳戶資料提供他人為
    詐欺取財使用，紊亂社會正常交易秩序，並使不法之徒藉此
    輕易詐取財物，檢警難以追查緝捕，所造成之危害非輕，其
    行為確屬不該，惟念及被告犯後坦承犯行，尚有悔意，態度
    良好，及被害人遭受詐騙所受之損失、被告犯罪之動機、生
    活情況、智識程度等一切情狀，量處如主文所示之刑，並諭
    知易科罰金之折算標準，以示懲儆。
據上論斷，應依刑事訴訟法第273 條之1 第1 項、第284 條之1
、第299 條第1 項前段，刑法第30條第1 項前段、第2 項、第33
9 條第1 項、第55條、第41條第1 項前段，刑法施行法第1 條之
1， 判決如主文。
本案經檢察官王清海到庭執行職務。
中    華    民    國    99    年    9     月    23    日
                  刑事第十庭    法  官  林裕凱
以上正本證明與原本無異。
如不服本判決應於收受判決後10日內向本院提出上訴書狀，並應
敘述具體理由。其未敘述上訴理由者，應於上訴期間屆滿後20日
內向本院補提理由書(均須按他造當事人之人數附繕本)「切勿逕
送上級法院」。
中    華    民    國    99    年    9     月    23    日
                                書記官  黃振祐
附錄所犯法條
中華民國刑法第339條
（普通詐欺罪）
意圖為自己或第三人不法之所有，以詐術使人將本人或第三人之
物交付者，處 5 年以下有期徒刑、拘役或科或併科 1 千元以下
罰金。
以前項方法得財產上不法之利益或使第三人得之者，亦同。
前二項之未遂犯罰之。

司法院資訊處製作；財團法人民間司法改革基金會備份。
